【裁判字號】    95,簡上,356
【裁判日期】    950912
【裁判案由】    傷害
【裁判全文】
臺灣桃園地方法院刑事判決             95年度簡上字第356號
上  訴  人
即  被  告  乙○○
                      樓之9
                      樓
上列上訴人即被告因傷害案件，不服本院刑事庭民國95年6 月30
日94年度壢簡字第2230號第一審刑事簡易判決（聲請簡易判決處
刑案號：94年度偵字第5848號），提起上訴，本院管轄之第二審
合議庭判決如下：
    主  文
上訴駁回。
    事  實
一、乙○○與丙○○同為址設桃園縣中壢市○○○路419 之1 號
    房屋仲介公司職員。民國94年5 月1 日晚間6 時許，乙○○
    與丙○○在上址因細故發生爭執，2 人並在上址辦公室內及
    辦公室外人行道來回進出並爭執，迨同日晚間6 時15分許，
    在上址辦公室外人行道上，乙○○因與丙○○爭執不下，竟
    心有未甘，基於傷害之犯意，徒手毆打丙○○左臉頰1 下，
    致丙○○受有左臉部瘀血1.5 ×1.5 公分之傷害。
二、案經丙○○訴由桃園縣政府警察局中壢分局報請臺灣桃園地
    方法院檢察署檢察官聲請簡易判決處刑。
    理  由
一、被告乙○○固不否認與告訴人丙○○係同事關係，且於上揭
    時、地與告訴人發生爭執，並以其右手揮向告訴人之左臉，
    因而碰到告訴人之左臉等情，惟矢口否認有何傷害犯行，辯
    稱：伊雖有揮到告訴人的左臉，但是告訴人的傷勢看起來像
    是拳頭所傷，不像被伊揮到所受的傷云云。經查：
  (一)告訴人於警詢中指訴：被告在公司內看見我後，就以三字經
    罵我，店長說要吵到外面吵，我們就到騎樓下，被告還是繼
    續罵，我就回了她幾句，被告後來說如果我再回嘴，就要打
    我，一說完，被告就朝我左臉打過來等語（見94年度偵字第
    17429 號卷第9 頁、第10頁），核與證人甲○○於偵查中結
    證稱：當時我和告訴人從外面回來，被告與1 名男子從櫃檯
    走出來，不知為何被告就與告訴人吵起來，被告就打告訴人
    等語（見同偵查卷第18頁）相符。此外，復有壢新醫院甲種
    診斷證明書1 紙、告訴人受傷照片2 幀附卷可稽（見偵查卷
    第11頁、第12頁）。被告雖以前詞置辯，惟告訴人丙○○係
    在案發翌日（即5 月2 日），即至壢新醫院就診，而當時診
    斷結果告訴人確受有前開傷害，而上開診斷證明書，係告訴
    人前往該院就診時，由該院診治醫師按其傷勢情形所製作之
    紀錄文書，屬從事醫療業務之人在業務上或通常業務過程所
    製作之文書，亦無任何「顯有不可信」之情況，且所載傷勢
    確與告訴人丙○○指證情節及所提之傷害照片均相符合。另
    經原審就告訴人丙○○提出其與被告發生爭執當日設置於公
    司監視錄影器所攝錄之光碟勘驗結果：案發當日晚間6 時許
    ，被告與告訴人確實在上址公司內及公司外人行道上，迭次
    發生口角爭執，而在當日晚間6 時15分許，被告與告訴人在
    公司外人行道上仍在爭執不休之際，當時站立在告訴人左側
    身旁之被告突出手揮向告訴人左臉頰1 下，告訴人亦旋轉身
    向被告丟擲物品以反擊等客觀情狀屬實，有勘驗筆錄在卷可
    憑（見原審卷第32頁至第34頁），而觀之被告出手揮向告訴
    人左臉頰之部位，與告訴人指訴遭被告徒手毆打其左臉部之
    情均相吻合。又佐以被告於案發當日晚間確實與告訴人發生
    爭執，並以其右手揮到告訴人左臉，但不知道打的多嚴重等
    情，為被告於本院審理時所不否認（見本院卷第27頁），足
    徵告訴人丙○○前開所指各節非虛，殊堪信實，被告上開所
    辯，僅為卸責之詞，不足採信。
  (二)證人靳寶平於原審調查時證稱：是告訴人丙○○作勢要攻擊
    ，被告就手舉起來做防衛的動件，告訴人就把手機丟向被告
    ，被告揮手去擋，沒有看到告訴人臉有受傷，被告的手應該
    沒有打到告訴人云云。然，案發當日晚間6 時15分許，被告
    與告訴人在公司門口外人行道上爭執時，被告在出手揮向告
    訴人左臉頰前，告訴人係面向馬路前方，並無任何動作，而
    被告則係站在告訴人左側身旁不斷走來走去與告訴人爭執，
    未幾被告即出手揮向告訴人左臉頰1 下，告訴人始轉身向被
    告丟擲物品等情，業據原審勘驗前揭光碟屬實，有上開勘驗
    筆錄可憑，且為被告於本院審理時所不否認，是以證人靳寶
    平前開所證情節，顯與本院前開勘驗結果不符，是尚難採為
    有利被告之認定。
  (三)至被告復請求傳訊甲○○到庭作證，惟查：證人甲○○經本
    院合法傳喚未到庭，且其已於檢察官偵訊時證述明確，且並
    無顯不可信之情形，業如前述，本院認無傳喚必要，附此敘
    明。
  (四)綜上所述，告訴人之傷勢顯係被告故意所致，被告傷害犯行
    明確，應依法論科。
二、比較新舊法：
    被告行為後，刑法於94年2 月2 日修正公布，於95年7 月1
    日施行。按行為後法律有變更者，適用行為時之法律，但行
    為後之法律有利於行為人者，適用最有利於行為人之法律，
    現行刑法第2 條第1 項定有明文。刑法第2 條本身雖經修正
    ，但刑法第2 條既屬適用法律之準據法，本身尚無比較新舊
    法之問題，應一律適用裁判時之現行刑法第2 條規定以決定
    適用之刑罰法律，核先敘明。又以本次刑法修正之比較新舊
    法，應就罪刑有關之共犯、未遂犯、想像競合犯、牽連犯、
    連續犯、結合犯，以及累犯加重、自首減輕暨其他法定加減
    原因（如身分加減）與加減例等一切情形，綜其全部罪刑之
    結果而為比較（參見最高法院95年度第8 次刑庭會議決議）
    。經查：
  (一)刑法第277 條第1 項傷害罪，法定刑得科銀元1000元以下罰
    金，據修正後刑法施行法增訂第1 條之1 ：「中華民國94年
    1 月7 日刑法修正施行後，刑法分則編所定罰金之貨幣單位
    為新台幣。94年1 月7 日刑法修正時，刑法分則編未修正之
    條文定有罰金者，自94年1 月7 日刑法修正施行後，就其所
    定數額提高為30倍。但72年6 月26日至94年1 月7 日新增或
    修正之條文，就其所定數額提高為3 倍」及刑法第33條第5
    款修正為：「主刑之種類如下：五、罰金：新台幣1,000 元
    以上，以百元計算之」等規定，是依修正後之法律，刑法第
    277 條第1 項傷害罪所得科處之罰金刑最高為新台幣30,000
    元、最低為新台幣1,000 元；然依被告行為時之刑罰法律，
    即罰金罰鍰提高標準條例第1 條前段規定得提高之倍數為10
    倍及刑法第33條第5 款規定之罰金最低額1 元計算，該罪之
    罰金刑最高為銀元10,000元，最低額為銀元1 元，換算為新
    台幣，最高額雖與新法同為新台幣30,000元，然最低額僅為
    新台幣3 元。因此，比較上述修正前、後之刑罰法律，修正
    後之刑法並未有利於被告。
  (二)94年1 月7 日修正、95年7 月1 日施行前刑法第41條第1 項
    前段、修正前罰金罰鍰提高標準條例第2 條前段（現已刪除
    ）規定，就易科罰金折算標準，應以銀元300 元折算1 日，
    經折算為新台幣後，應以新台幣900 元折算為1 日。而修正
    後之刑法第41條第1 項前段規定：「犯最重本刑為5 年以下
    有期徒刑以下之刑之罪，而受6 個月以下有期徒刑或拘役之
    宣告者，得以新台幣1000元、2000元或3000元折算1 日，易
    科罰金」，比較修正前後之易科罰金折算標準，修正後之刑
    法並未有利於被告。
  (三)綜合上述，各條文修正前、後之比較，95年7 月1 日修正施
    行後之刑法規定並未有利於被告，揆諸前揭最高法院決議及
    修正後刑法第2 條第1 項前段、後段規定之「從舊、從輕」
    原則，自應全部適用被告行為時之法律，即修正前刑法之相
    關規定予以論處。
三、論罪科刑：
    核被告所為，係犯行為時之刑法第277 條第1 項之傷害罪。
    原審判決雖未及比較新舊法之適用，而修正後之規定係以適
    用行為時法為原則，因此原判決雖未及比較適用，然上訴本
    院後，經比較新舊法，行為後之法律並非較有利於行為人，
    仍應適用行為時法，則原判決適用行為時法即無不當，自不
    構成撤銷之事由。原審以被告上揭罪證明確，適用修正前之
    刑法第277 條第1 項、第41條第1 項前段、罰金罰鍰提高標
    準條例第1 條前段、修正前罰金罰鍰提高標準條例第2 條之
    規定，並審酌被告素行、僅因細故即動手傷害告訴人之犯罪
    動機、目的、手段、告訴人所受傷勢，犯後未坦承全部犯行
    等一切情狀，量處被告拘役40日，並諭知易科罰金之折算標
    準，以示懲儆，認事用法均無不合，量刑亦無不當。被告上
    訴意旨略以：被告雖有揮到告訴人左臉，但告訴人左臉之傷
    害，並非被告所造成云云，自無理由，應予駁回。
據上論斷，應依刑事訴訟法第455 條之1 第1 項、第3 項、第
364 條、第368 條，判決如主文。
本案經檢察官蔡孟利到庭執行職務。
中    華    民    國    95    年    9     月    12    日
                  刑事第一庭  審判長法  官  曾淑華
                                    法  官  王耀興
                                    法  官  朱美璘
以上正本證明與原本無異。
不得上訴。
                                    書記官  楊鳳滿
中    華    民    國    95    年    9     月    13    日
附錄本案論罪科刑法條：
中華民國刑法第277 條第1 項
傷害人之身體或健康者，處三年以下有期徒刑、拘役或一千元以
下罰金。


司法院資訊處製作；財團法人民間司法改革基金會備份。
